【裁判字號】    92,上訴,367
【裁判日期】    920430
【裁判案由】    搶奪
【裁判全文】
臺灣高等法院臺南分院刑事判決            九十二年度上訴字第三六七號      Ｇ
      上  訴  人  台灣嘉義地方法院檢察署檢察官
      被      告  甲  ○  ○
右上訴人因被告搶奪案件，不服臺灣嘉義地方法院九十二年度訴字第七號中華民國九
十二年二月二十四日第一審判決（起訴案號：臺灣嘉義地方法院檢察署九十一年度偵
字第五三六二號），提起上訴，本院判決如左：
      主      文
原判決撤銷。
甲○○以強暴妨害人行使權利，累犯，處拘役肆拾日，如易科罰金，以參佰元折算壹
日。
      事      實
一、甲○○曾犯妨害自由罪，經本院判處有期徒刑四月，於八十五年十一月二十日執
    行完畢。其係乙○○之前配偶，雙方育有一子劉自強，乙○○嗣與郭美玉再婚。
    甲○○於民國九十年十一月四日下午六時許，偕同友人吳建成至嘉義縣水上鄉三
    和村新和庄二十九號乙○○住處，談判劉自強之教養問題，雙方一言不合，吳建
    成與乙○○旋即爭執扭打，乙○○腰際佩掛之門號0000000000號、摩
    托羅拉牌、ＣＤ九二八型（俗稱小海豚）行動電話一具因而掉落在地，郭美玉見
    狀拾起交還乙○○，甲○○見乙○○要撥打行動電話報警，竟出手施暴奪取乙○
    ○手上之行動電話返家離去，阻止其報警。
二、案經乙○○訴由台灣嘉義地方法院檢察署檢察官偵查起訴。
      理      由
一、被告甲○○（下稱被告）於原審及本院均坦承取走乙○○之行動電話，惟否認有
    何犯罪之不法。辯稱：當時並非貪圖乙○○之財物而取走其行動電話，因伊心想
    乙○○假如沒有行動電話可以使用，就會前來拜訪，伊才自地上撿起行動電話帶
    回家，當時因吵架氣在心頭，並沒有要阻止報警之意思。乙○○之行動電話嗣因
    掉落地上損壞，伊隔一、二星期左右即新買一支送還乙○○等語。
二、經查：甲○○原係乙○○之前配偶，於九十年十一月四日下午六時許，偕同吳建
    成往找乙○○談判其與乙○○所生之子劉自強之教養問題時，一言不合，乙○○
    與吳建成爭執扭打時佩掛腰際之行動電話掉落在地。郭美玉見狀拾起交還乙○○
    甲○○為阻止乙○○打電話報警，出手施暴自乙○○手中奪取行動電話離去返家
    等情節，業據告訴人乙○○於偵查中及本院指陳在卷，並經證人郭美玉、劉自強
    證述屬實。被告亦坦承取走該行動電話返家嗣該電話不慎掉落地上損壞之情事，
    足認告訴人乙○○指訴被告係為阻止其報警始取走行動電話與事實相符。被告辯
    稱：並非為阻止報警而取走電話云云，核係飾卸之詞，不足採信。
三、公訴人雖認被告係犯刑法第三百二十五條第一項之搶奪罪。惟搶奪罪係財產上之
    犯罪，以有不法所有之意圖為要件。行動電話之使用在社會上甚為普遍，並非奢
    侈品，於遺失後尚可隨時停話。被告又係告訴人之前配偶，關係密切，雙方之瞭
    解甚深，被告取走告訴人之行動電話之效用不大。事實上該行動電話因被告返家
    後不小心掉落地上損壞，被告於案發後一、二星期左右即新買一支送還告訴人，
    迭據被告供述在卷，且經告訴人證述無訛，足見被告並無不法所有意圖，被告辯
    稱並無搶奪之犯意應屬可採。但被告為阻止告訴人報警，施暴自其手中奪取行動
    電話，自係妨害告訴人行使權利，核犯刑法第三百零四條第一項之強制罪，起訴
    法條應予變更。被告有事實欄所載之前科犯罪及執行完畢日期，有本院被告全國
    前案紀錄表可憑，其於有期徒刑執行完畢後五年以內再犯本件之罪，依累犯之規
    定，加重其刑。
四、原審認被告不成立搶奪罪固屬正確，上訴意旨仍認被告具有不法所有之意圖，尚
    非有理。惟原判決既認定被告見郭美玉拾起行動電話交與乙○○撥打，即徒手取
    走乙○○手上之電話，乃竟未論以強制罪，而為無罪之諭知，尚有違誤。上訴意
    旨另執此指摘原判決不當，為有理由，應予撤銷改判。爰審酌被告係因與告訴人
    爭論子女教養問題，偕同前往之友人與告訴人爭執扭打為阻止告訴人報警而出此
    下策及其犯罪手段暨其犯後已新買手機送還告訴人，告訴人已不再追究，業據告
    訴人於原審及本院陳述在卷等一切情狀量處主文所示之刑，並諭知易科罰金之折
    算標準。又本件並非身體上或精神上不法之侵害，故無家庭暴力防治法之適用，
    併予敘明。
據上論結，應依刑事訴訟法第三百六十九條第一項前段、第三百六十四條、第三百條
、第二百九十九條第一項前段、刑法第三百零四條第一項、第四十七條、第四十一條
第一項前段、罰金罰鍰提高標準條例第一條前段、第二條判決如主文。
本案經檢察官王碧霞到庭執行職務。
中    華    民    國      九十二      年      四      月      卅        日
                                  臺灣高等法院臺南分院刑事第三庭
                                      審判長法官  黃    崑    宗
                                            法官  楊    子    莊
                                            法官  莊    俊    華
右正本證明與原本無異。
被告不得上訴。
          法院書記官  董    挹    棻
中    華    民    國      九十二      年      四      月      卅        日
附錄：本判決論罪科刑法條
刑法第三百零四條第一項
 (強制罪)
以強暴、脅迫使人行無義務之事或妨害人行使權利者，處三年以下有期徒刑、拘役或
三百元以下罰金。


司法院資訊處製作；財團法人民間司法改革基金會備份。
